---
title: "Reto"
output: html_notebook
---

El primer paso es cargar la base de datos en RStudio

```{r}
datos <- read.csv("~/Carrera/Estadística y probabilidad/datos-covid-red1.csv", header = TRUE)
cols <- colnames(datos); cols
```

Seleccionamos las columnas que consideremos representativas para nuestro análisis

```{r}
seleccionCols <- c(6,15,17,18,22:33)
seleccionNombres <- colnames(datos)[seleccionCols]
df <- data.frame("Posiciones"=seleccionCols,"Variables"=seleccionNombres); df
```

Primero, queremos obtener el número total de casos positivos de covid registrados en la base de datos 

```{r}
totalCasos <- sum(datos$RESULTADO == "Positivo SARS-CoV-2"); totalCasos
```

Ahora, queremos ver la distribución que tienen los contagios por edades

```{r}
# Creamos un data frame que contenga todos los registros que dieron positivo en la prueba de covid con su edad correspondiente
# Como hay registros de mAs de 100 aNos, limitaremos a personas menores a 100 aNos de edad

casosEdades <- datos[(datos$EDAD < 100) & (datos$RESULTADO == "Positivo SARS-CoV-2"), c(18,33)]

hist(casosEdades$EDAD,
     xlab='Edad',
     ylab='Frecuencia de contagios',
     main='Histograma casos positivos de Covid por edad',
     col='purple')



```

```{r}
muertesEdades <- na.omit(datos[(datos$EDAD < 100) & (datos$RESULTADO == "Positivo SARS-CoV-2"), c(15,18,33)])

hist(muertesEdades$EDAD,
     xlab='Edad',
     ylab='Frecuencia de defunción',
     main='Histograma de defunciones por edad',
     col='orange')
```

Ahora, analizaremos los porcentajes de contagios por sexo 

```{r}
casosHombres <- sum((datos$RESULTADO == "Positivo SARS-CoV-2") & (datos$SEXO == "HOMBRE"))
casosMujeres <- sum((datos$RESULTADO == "Positivo SARS-CoV-2") & (datos$SEXO == "MUJER"))

pH <- casosHombres/totalCasos; pH*100
pM <- casosMujeres/totalCasos; pM*100


vector <- c(pH, pM)

pie(vector, labels = c("Hombres", "Mujeres"))
```

Ahora, queremos identificar en general, el porcentaje de personas contagiadas que fallece. 
Para esto necesitaremos un intervalo de confianza del 95%
Realizaremos un intervalo de confianza del 95%

Primero, calculamos una aproximación al porcentaje de muertes por Covid

```{r}
fallecidosCCovid <- na.omit(datos[datos$RESULTADO == "Positivo SARS-CoV-2" , c(15,33)])
nrow(fallecidosCCovid)
```

Ahora calculamos la proporcion aproximada

```{r}
PGORRO <- nrow(fallecidosCCovid)/totalCasos; PGORRO
```
Como es una poblacion grande, nuesto estadistico de prueba se parece a una distribucion normal estandar
Calculamos la z con un alpha igual a 0.05

```{r}
zAlpha <- qnorm(1-0.025); zAlpha
```

Calculamos el intervalo de confianza

```{r}
PGORRO - zAlpha*sqrt((PGORRO*(1-PGORRO))/totalCasos)
PGORRO + zAlpha*sqrt((PGORRO*(1-PGORRO))/totalCasos)
```

Podemos decir con una confianza del 95% que la proporción de fallecimientos sobre los casos positivos se encuentra entre 12.2% y 12.4%


En esta secciOn el anAlisis se basarA en las personas que tienen asma
Realizaremos una prueba de hipotesis de proporciOn con dos poblaciones; la que tiene asma y la que no 
Filtraremos tambien todas las otras comorbilidades para tener un analisis mas preciso 

```{r}
dfAsma <- datos[((datos$RESULTADO == "Positivo SARS-CoV-2") & ((datos$ASMA == "SI") | (datos$ASMA == "NO")) & (datos$NEUMONIA == "NO") & (datos$DIABETES == "NO") & (datos$EPOC == "NO") & (datos$INMUSUPR == "NO") & (datos$HIPERTENSION == "NO") & (datos$OTRA_COM == "NO") & (datos$CARDIOVASCULAR == "NO") & (datos$OBESIDAD == "NO") & (datos$RENAL_CRONICA == "NO") & (datos$TABAQUISMO == "NO") & (datos$OTRO_CASO == "NO") ), c(15,24)]; dfAsma
```


```{r}
x1 <- nrow(na.omit(dfAsma[dfAsma$ASMA == "SI", c(1,2)])); x1
x2 <- nrow(na.omit(dfAsma[dfAsma$ASMA == "NO", c(1,2)])); x2
n1 <- nrow(dfAsma[dfAsma$ASMA == "SI", c(1,2)]); n1
n2 <- nrow(dfAsma[dfAsma$ASMA == "NO", c(1,2)]); n2
```

```{r}
pGorro1 <- x1/n1; pGorro1*100
pGorro2 <- x2/n2; pGorro2*100
```

```{r}
pGorro <- (x1+x2)/(n1+n2); pGorro
```

```{r}
zCalc <- (pGorro1-pGorro2)/(sqrt((pGorro*(1-pGorro))*((1/n1)+(1/n2)))); zCalc
```

```{r}
z <- qnorm(1-0.05); z
```
Como la z calculada es menor a la z de alpha, concluimos que no hay suficiente evidencia para rechazar Ho


Ahora, solo casos de defunciones

```{r}
auxAsma <- na.omit(datos[((datos$RESULTADO == "Positivo SARS-CoV-2") & ((datos$ASMA == "SI") | (datos$ASMA == "NO")) & (datos$NEUMONIA == "NO") & (datos$DIABETES == "NO") & (datos$EPOC == "NO") & (datos$INMUSUPR == "NO") & (datos$HIPERTENSION == "NO") & (datos$OTRA_COM == "NO") & (datos$CARDIOVASCULAR == "NO") & (datos$OBESIDAD == "NO") & (datos$RENAL_CRONICA == "NO") & (datos$TABAQUISMO == "NO") & (datos$OTRO_CASO == "NO") ), c(15,24)]); auxAsma
```

```{r}
noAsma <- auxAsma[auxAsma$ASMA == "NO", c(1)]

hist(noAsma,
     xlab='Días',
     ylab='Frecuencia de días',
     main='Histograma dias de sintomas a defunción en población sin asma',
     col='red')

mean(auxAsma[auxAsma$ASMA == "NO", c(1)])
```

```{r}
siAsma <- auxAsma[auxAsma$ASMA == "SI", c(1)]

hist(siAsma,
     xlab='Días',
     ylab='Frecuencia de días',
     main='Histograma dias de sintomas a defunción en población con asma',
     col='red')

mean(auxAsma[auxAsma$ASMA == "SI", c(1)])
```

No contamos con suficiente información para poder llegar a alguna conclución precisa 












